【裁判字號】    97,交聲,1893
【裁判日期】    970829
【裁判案由】    聲明異議
【裁判全文】
臺灣高雄地方法院交通事件裁定  97年度交聲字第1893號
原處分機關  交通部公路總局高雄區監理所
異  議  人
即受處分人  乙○○
上列異議人即受處分人因違反道路交通管理處罰條例案件，對於
交通部公路總局高雄區監理所於民國97年7月30日所為之裁決處
分（原處分案號：旗監違字第85-N00000000號）聲明異議，本院
裁定如下：
    主  文
異議駁回。
    理  由
一、按機器腳踏車駕駛人或附載座人未依規定戴安全帽者，處駕
    駛人新臺幣（下同）500 元罰鍰；又汽車駕駛人，駕駛汽車
    有違反本條例之行為，經交通勤務警察或依法令執行交通稽
    查任務人員制止時，不聽制止或拒絕停車接受稽查而逃逸者
    ，除按各該條規定處罰外，處3,000 元以上，6,000 元以下
    罰鍰，道路交通管理處罰條例第31條第6 項、第60條第1 項
    分別定有明文。又按「汽車駕駛人之行為有左列情形之一，
    當場不能或不宜攔截製單舉發者，得對汽車所有人逕行舉發
    處罰：... 四、不服指揮稽查而逃逸，或聞消防車、救護車
    、警備車、工程救險車之警號不立即避讓。」、「前項逕行
    舉發，應記明車輛牌照號碼、車型等可資辨明之資料，查明
    汽車所有人姓名或名稱、住址後，製單舉發處罰之。」道路
    交通管理處罰條例第7之2條第1項第1款、第4款、第4項亦規
    定甚明。又「本條例之處罰，受舉發違反道路交通管理事件
    之受處罰人，認為受舉發之違規行為應歸責他人者，應於舉
    發違反道路交通管理事件通知單應到案日期前，檢附相關證
    據及應歸責人相關證明文件，向處罰機關告知應歸責人，處
    罰機關應即另行通知應歸責人到案依法處理，逾期未依規定
    辦理者，依本條例各該違反條款規定處罰」，「依本條例規
    定逕行舉發或同時併處罰其他人之條件，推定受逕行舉發人
    或該其他人有過失」，同條例第85條第1項、第4 項亦有明
    文規定，足徵上開逕行舉發處罰之對象是「汽車所有人」而
    非「駕駛人」至明。再者，法條既規定逕行舉發違反道路交
    通管理事件，經汽車所有人依通知單之應到案日期前到案，
    並告知違規駕駛人姓名、身份證統一編號及住址者，處罰機
    關應即另行通知違規駕駛人到案依法處理，可見立法者已賦
    予汽車所有人舉證真正之違規駕駛人，而改由汽車駕駛人受
    罰之權利，藉以平衡汽車所有人可能非違規駕駛人之風險。
二、原處分意旨略以：受處分人即異議人乙○○駕駛所其有車牌
    號碼J3H-833 號重型機車，於民國97年7 月5 日中午12時34
    分許，行經高雄縣旗山鎮○○○路與元通路交叉路口時，未
    戴安全帽，高雄縣政府警察局旗山分局員警即予以鳴笛攔停
    ，其拒絕停車接受稽查而逃逸，嗣經員警後逕行舉發，由原
    處分機關於97年7 月30日以異議人違反道路交通管理處罰條
    例第31條第1 項第6 款、第60條第1 項、第63條第1 項之規
    定，裁處罰鍰3,500 元，並記違規點數1 點。有高雄縣政府
    交通局舉發違反道路交通管理事件通知單高警交字第N00000
    000 號、交通公路總局高雄區監理所旗山監理站旗監違字第
    85-N00000000號裁決書在卷可稽。
三、聲明異議意旨略以：其於97年7 月5 日12時34分許，係於工
    作地點合聖食品有限公司（高雄縣仁武鄉○○路225 號）上
    班，且自上午8 點至下午5 點期間，並未外出，怎可能在舉
    發地點有違規行為，爰請求撤銷對伊之處分云云。
四、經查：
（一）異議人即受處分人乙○○於97年8 月4 日收受上開裁決書
      後，於同日即向原處分機關聲明異議，有送達證書及公路
      總局高雄區監理所移送書在卷可查，足認其聲明異議於接
      到裁決書之翌日起20日內提出，程序上應屬適法，合先敘
      明。
（二）車牌號碼J3H-833 號重型機車之駕駛人未戴安全帽，拒絕
      停車接受稽查而逃逸等違規事實，業據證人即掣單舉發之
      員警甲○○於本院97年8 月25日調查時，以具結擔保其供
      述之真實性，並瞭解偽證罪責之心理處罰狀態下訊問之，
      據其證稱：當日其在旗山鎮○○○路與元通路值勤，看到
      有1 名年輕人騎著黑色重型機車搭載1 名女性，2 人均未
      戴安全帽，其就上前鳴笛請該車往旁邊停靠，但該車不但
      沒有減速，還跨越雙黃線逃逸，其就記下車號、車體顏色
      回去查證，當時其指著該車之正前方，該車應沒有誤認是
      攔停其他車輛之虞，該男子瘦瘦的，跟在庭的受處分人體
      型不像，但該車從其旁邊騎過去時，與其距離只差距2 公
      尺左右，當時車牌看得很清楚，其肯定車號即是J3H-833
      號無誤等語明確（見本院97年8 月25日訊問筆錄第3 、4
      頁），受處分人雖空言否認當日曾經過違規地點，惟證人
      除明確指認該違規車輛車牌號碼係為J3H-833 號無誤外，
      其對於該違規車輛之顏色、CC數等特徵，核與受處分人經
      隔離訊問後所述相符，堪認該車於上開時、地有前開違規
      行為之事實，甚為顯然。
（三）又證人甲○○雖證稱：該違規之駕駛人與受處分人體型並
      不相像等語，惟參諸首開道路交通管理處罰條例第7 之2
      條規定，逕行舉發處罰之對象為「所有人」而非「駕駛人
      」，再者，該條例85條第1 項、第4 項既規定逕行舉發違
      反道路交通管理事件，經汽車所有人依通知單之應到案日
      期前到案，並告知違規駕駛人姓名、身份證統一編號及住
      址者，處罰機關應即另行通知違規駕駛人到案依法處理，
      可見立法者已賦予所有人舉證真正之違規駕駛人，而改由
      駕駛人受罰之權利，藉以平衡所有人可能非違規駕駛人之
      風險。查J3H-833 號重型機車於上開時、地不服指揮稽查
      而逃逸，係屬於當場不能或不宜攔截製單舉發之情形，是
      以原處分機關依法得對「所有人」逕行舉發處罰，於法尚
      無不合。而上開逕行舉發違規之交通事件，如所有人未到
      案或到案後未能告知違規駕駛人者，處罰機關得逕行處罰
      所有人之規定，係立法機關斟酌違規駕駛人之違法程度、
      採證過程中可能增加交通事故之風險，及所有人多為車輛
      之使用人，如對其科以適度之舉證責任，應無不妥。是受
      處分人雖辯稱：那天沒有騎車上班，並非本件違規之駕駛
      人等語，惟本案違規通知單由警依行政程式法相關規定辦
      理郵遞送達，被通知人（即機車所有人：乙○○）並未依
      道路交通管理處罰條例第85條第1 項規定，於應到案日期
      （97年8 月11日）前到案告知實際違規駕駛人之資料供高
      雄區監理所裁處，因此交通部公路總局高雄區○○○○道
      路交通管理處罰條例第9 條後段規定，逕行裁決處罰所有
      人，並郵遞送達裁決書，於法並無不合。至於受處分人另
      辯以：當日其騎機車上班後，就把機車停在公司外面，沒
      有借給別人云云，惟其於本院訊問時先陳稱：「沒有人有
      我的鑰匙。」，後又改稱：「鑰匙一直在我這裡，另1 把
      在我家。」其陳述前後不一，已有可疑，而舉發時、地之
      違規車輛，車牌號碼確為J3H-833 號一節，業經證人甲○
      ○結證明確，已如前述，是其所辯，係屬卸責之詞，要無
      可採。
（四）是車牌號碼J3H-833 號重型機車之駕駛人，確有於上開時
      、地未依規定戴安全帽，經攔停後竟拒絕停車接受稽查而
      逃逸之事實，而該車所有人即受處分人未於道路交通管理
      處罰條例第85條第1 項規定之應到案日期前向處罰機關告
      知應歸責之行為人，亦應當負未能舉證之不利益，是原處
      分機關基此所為上開裁決，於法並無違誤。
五、綜上，原處分機關依違反道路交通管理處罰條例第31條第6
    項、第60條第1 項，第63條第1 項，違反道路交通管理事件
    統一裁罰基準及處理細則第2 條及違反道路交通管理事件統
    一裁罰基準表等規定，分別裁處受處分人罰鍰500 、3,000
    元，並記違規點數1 點，即無違誤。受處分人猶執前詞，指
    摘原處分不當，為無理由，應予駁回。
據上論斷，應依道路交通案件處理辦法第19條，裁定如主文。
中    華    民    國    97    年    8    月    29    日
                  交通法庭    法  官  張琬如
以上正本證明與原本無異。
如不服本裁定，應於收受送達後5 日內向本院提出抗告狀。
中    華    民    國    97    年    9     月    1     日
                              書記官  劉甄庭


司法院資訊處製作；財團法人民間司法改革基金會備份。
